臺灣臺南地方法院刑事判決　　　　　　　96年度訴字第1352號
公　訴　人　臺灣臺南地方法院檢察署檢察官
被　　　告　乙○○
上列被告因妨害自由案件，經檢察官提起公訴（96年度偵字第
10712號），被告於準備程序就被訴事實為有罪之陳述，本院裁
定由受命法官獨任進行簡式審判程序，判決如下：
    主  文
乙○○以非法方法剝奪人之行動自由，處有期徒刑壹年陸月，減
為有期徒刑玖月。
    事  實
一、乙○○與Ａ女（真實姓名及年籍資料均詳卷）原為朋友關係
    ，民國94年5月19日凌晨2時許，二人與乙○○友人在ＫＴＶ
    唱歌完畢後，由乙○○友人載送乙○○與Ａ女回乙○○位於
    嘉義縣中埔鄉○○村○○路375巷2弄24號之住處。嗣Ａ女一
    再表明欲離去乙○○住處，乙○○竟基於妨害自由及傷害之
    犯意，接續多次拉扯Ａ女，不讓Ａ女離開上開住處，剝奪Ａ
    女之行動自由，並因而致Ａ女受有頭部外傷併臉部、頸部、
    胸部、雙側上肢多處瘀血、右側跟部小撕裂傷等傷害。迄同
    日凌晨5時許，乙○○父母下樓察看二人爭執情形時，Ａ女
    始趁隙逃離乙○○住處。
二、案經Ａ女訴由臺灣嘉義地方法院檢察署呈請臺灣高等法院核
    轉臺灣臺中地方法院檢察署呈請臺灣高等法院核轉臺灣高雄
    地方法院檢察署呈請臺灣高等法院核轉臺灣嘉義地方法院檢
    察署函送國防部中部地方軍事法院檢察署函送臺灣嘉義地方
    法院檢察署呈請臺灣高等法院臺南分院核轉臺灣臺南地方法
    院檢察署檢察官偵查起訴。
    理  由
一、上開事實，業據被告乙○○於本院審理時坦承不諱，核與告
    訴人Ａ女指訴情節相符，並經證人蔡宗昆及賴春梅證述屬實
    ，復有財團法人天主教聖馬爾定醫院診斷證明書1紙在卷可
    稽。本件事證明確，被告妨害自由及普通傷害犯行均堪認定
    ，應依法論科。
二、核被告所為，係犯刑法第302條第1項之妨害自由罪及同法第
    277條第1項之普通傷害罪。被告以一拉扯行為，同時觸犯上
    開二罪名，為想像競合犯，應依修正前刑法第55條規定，從
    一重之妨害自由罪處斷。爰審酌被告於深夜非法剝奪告訴人
    Ａ女之行動自由，不但對於Ａ女之人身安全已造成嚴重之威
    脅，亦造成Ａ女身體及精神上之傷害，及被告犯後尚能坦承
    犯行，惟尚未與被害人成立和解，兼衡被告之品行、生活狀
    況、智識程度、與被害人為朋友之關係、犯罪之動機、目的
    、手段等一切情狀，量處如主文所示之刑。另查被告係於96
    年4月24日前犯本件妨害自由等犯行，所犯合於中華民國九
    十六年罪犯減刑條例之減刑條件，應依該條例第2條第1項第
    3 款規定減其宣告刑二分之一。
三、新舊法比較：
(一)、經查，被告行為後，94年2月2日公布之刑法部分修正條文業
    於95年7月1日起施行。而依修正後之刑法第2條第1項規定：
    「行為後法律有變更者，適用行為時之法律。但行為後之法
    律有利於行為人者，適用最有利於行為人之法律。」已將新
    舊法律適用之「從新從輕」原則，改採「從舊從輕」原則；
    且此規定係規範行為後法律變更所生新舊法律比較適用之準
    據法，是刑法第2條本身雖經修正，但刑法第2條既屬適用法
    律之準據法，本身尚無比較新舊法之問題，應一律適用裁判
    時之現行刑法第2條規定以決定適用之刑罰法律。又比較新
    舊法時應就罪刑有關之共犯、未遂犯、想像競合犯、牽連犯
    、連續犯、結合犯，以及累犯加重、自首減輕暨其他法定加
    減原因（如身分加減）與加減例等一切情形，綜其全部罪刑
    之結果而為比較（最高法院95年5月23日95年度第8次刑事庭
    會議決議參照），並應為一體之適用，而不能割裂而分別適
    用有利益之條文（最高法院27年上字第2615號判例意旨參照
    ）；惟所謂不能割裂適用，係指與罪刑有關之本刑而言，不
    包括易刑處分，事關刑罰執行之易刑處分仍應分別適用最有
    利於行為人之法律（最高法院96年度臺非字第58號判決意旨
    參照），合先敘明。
(二)、查刑法第302條第1項之法定刑為「五年以下有期徒刑、拘役
    或三百元以下罰金」，同法第277條第1項之法定刑為「三年
    以下有期徒刑、拘役或一千元以下罰金」，故有關罰金之法
    定最低刑度應依刑法第33條第5款定之。次查，被告行為時
    之刑法第33條第5款規定，罰金為銀元1元以上，依行為時之
    罰金罰鍰提高標準條例第1條前段規定提高罰金至10倍，並
    將銀元單位折算為新臺幣單位後，被告行為時之罰金法定刑
    最低刑度為新臺幣30元。至於被告行為後之刑法第33條第5
    款規定，罰金為新臺幣1,000元以上，亦即行為後之罰金法
    定刑最低刑度為新臺幣1,000元。是此，比較行為前後之法
    律規定，自以依刑法第2條第1項前段規定適用行為時之刑法
    第33條第5款較有利於被告。
(三)、關於刑法第55條部分，刪除牽連犯之規定，並明定想像競合
    犯不得科以較輕罪名所定最輕本刑以下之刑。不論依修正前
    或修正後之刑法第55條之規定，本件被告均符合想像競合犯
    規定，新法規定並未對被告較有利，應逕依修正前之刑法第
    55條，論以想像競合犯。
據上論斷，應依刑事訴訟法第273條之1第1項、第299條第1項前
段，刑法第2條第1項前段、第277條第1項、第302條第1項、修正
前刑法第55條，刑法施行法第1條之1，中華民國九十六年罪犯減
刑條例第2條第1項第3款、第7條，判決如主文。
本案經檢察官甲○○到庭執行職務。
中　　華　　民　　國　　96　　年　　11　　月　　20　　日
  　　　　　　　　　刑事第四庭  法　官　鄭文祺
以上正本證明與原本無異。
如不服本判決應於收受本判決後10日內向本院提出上訴書狀，並
應敘述具體理由。如未敘述上訴理由者，應於上訴期間屆滿後20
日內向本院補提理由書狀（均須按他造當事人之人數附繕本）「
切勿逕送上級法院」。
　　　　　　　　　　　　　　　　書記官  黃雅雲
中　　華　　民　　國　　96　　年　　11　　月　　20　　日
附錄本案論罪科刑法條全文
中華民國刑法第277條（普通傷害罪）
傷害人之身體或健康者，處3年以下有期徒刑、拘役或1千元以下
罰金。
犯前項之罪因而致人於死者，處無期徒刑或 7 年以上有期徒刑；
致重傷者，處 3 年以上 10 年以下有期徒刑。
中華民國刑法第302條（剝奪他人行動自由罪）
私行拘禁或以其他非法方法，剝奪人之行動自由者，處 5 年以下
有期徒刑、拘役或 3 百元以下罰金。
因而致人於死者，處無期徒刑或 7 年以上有期徒刑，致重傷者，
處 3 年以上 10 年以下有期徒刑。
第 1 項之未遂犯罰之。
